【裁判字號】    97,上易,888
【裁判日期】    971210
【裁判案由】    遷讓房屋
【裁判全文】
臺灣高等法院民事判決                 97年度上易字第888號
上  訴  人  乙  ○
            丙○○
            甲○○
兼 上一 人
訴訟代理人  己○○
被  上訴人  丁○○
訴訟代理人  戊○○
上列當事人間請求遷讓房屋事件，上訴人對於中華民國97年6月2
7日臺灣士林地方法院97年度訴字第235號第一審判決提起上訴，
本院於97年11月26日言詞辯論終結，判決如下：
    主      文
上訴駁回。
第二審訴訟費用由上訴人負擔。
    事實及理由
一、被上訴人起訴主張：伊經拍定取得臺北市士林區○○○街22
    巷4號房屋、下樹林街12巷7號房屋、下樹林街12巷13號房屋
    （下稱系爭4號、7號、13號房屋，下合稱系爭房屋），上訴
    人乙○、丙○○、己○○、甲○○無權占用系爭房屋，屢經
    催告渠等自系爭房屋遷出，均未獲置理。爰依民法第767 條
    規定，請求上訴人乙○等自系爭房屋遷出後，返還系爭房屋
    。求為判決：(一)上訴人乙○應自系爭4 號房屋遷出，並將上
    開房屋返還予被上訴人。(二)上訴人己○○、甲○○應自系爭
    7 號房屋遷出，並將上開房屋返還予被上訴人。(三)上訴人丙
    ○○應自系爭13號房屋遷出，並將上開房屋返還予被上訴人
    。(四)願供擔保，請准宣告假執行。
二、上訴人乙○、丙○○則以：未辦保存登記之建物不論經由拍
    賣或買賣取得，均無法辦理所有權移轉登記，故被上訴人並
    無系爭4號、13號房屋之所有權，而伊等為系爭4號、13號房
    屋事實上處分權人，被上訴人自無權請求伊等返還系爭4 號
    、13號房屋等語，資為抗辯。
三、上訴人黃達夫、甲○○則以：訴外人王枝、桂永皎積欠伊
    等新臺幣（下同）100 多萬元修理費，故同意伊等居住於系
    爭7號房屋以抵償房租等語，資為抗辯。
四、原審判決(一)上訴人乙○應自系爭4號房屋遷出，並將系爭4號
    房屋返還予被上訴人。(二)上訴人己○○、甲○○應自系爭7
    號房屋遷出，並將系爭7 號房屋返還予被上訴人。(三)上訴人
    丙○○應自系爭13號房屋遷出，並將系爭13號房屋返還予被
    上訴人。上訴人乙○等均提起上訴，上訴人乙○上訴聲明為
    ：(一)原判決不利於上訴人乙○部分廢棄。(二)上廢棄部分，被
    上訴人在第一審之訴及假執行之聲請均駁回。上訴人丙○○
    上訴聲明為：(一)原判決不利於上訴人丙○○部分廢棄。(二)上
    廢棄部分，被上訴人在第一審之訴及假執行之聲請均駁回。
    上訴人己○○、甲○○上訴聲明為：(一)原判決不利於上訴人
    己○○、甲○○部分廢棄。(二)上廢棄部分，被上訴人第一審
    之訴及假執行之聲請均駁回。被上訴人答辯聲明：上訴駁回
    。
五、按拍賣之不動產，買受人自領得執行法院所發給權利移轉證
    書之日起，取得該不動產所有權。強制執行法第98條前段定
    有明文。查臺北市士林區○○○街22巷4號房屋、12巷7號房
    屋、12巷13號房屋為未辦理保存登記之建物，原始所有人為
    訴外人張綿瑰，系爭房屋於原法院94年度執字第14243 號債
    權人陳彥綸等與債務人張綿瑰間損害賠償強制執行事件中予
    以查封拍賣，由被上訴人拍定，經原法院發給不動產權利移
    轉證書，有原法院94年度執字第14243 號損害賠償強制執行
    卷宗節本可稽，可認是實。上訴人丙○○、己○○、甲○○
    不爭執被上訴人取得原法院發給系爭房屋之不動產權利移轉
    證書（本院卷第46頁反面）。依據強制執行法第98條規定，
    被上訴人因強制執行拍定取得系爭房屋權利移轉證書，為系
    爭房屋之所有權人，可以認定。
六、按違章建築者，雖不能向地政機關辦理登記，但並非不得為
    交易、讓與之標的，買受人受領交付而取得事實上處分權。
    對未登記之不動產肯認有事實上處分權，乃係實務上之便宜
    措施，然事實上處分權究非所有權。最高法院91年台上字第
    2154號、95年台上字第94號判決意旨參照。經查，系爭房屋
    為未辦理保存登記之建物，原所有權人即訴外人張綿瑰出賣
    系爭房屋，買受人不能取得所有權。上訴人己○○、甲○○
    提出系爭建物之建築改良物買賣所有權移轉契約書及契稅繳
    款書（本院卷第26至31頁），辯稱系爭房屋前由訴外人張綿
    瑰出賣予訴外人桂永皎，再依次出賣予訴外人王枝、王秀
    枝，故系爭房屋之所有權人為訴外人王秀枝云云，為不可採
    。
七、上訴人等下列抗辯，為不可採：
  (一)上訴人乙○辯稱自其父親買受系爭房屋座落之土地，即居住
    於系爭4號房屋，故其有權占有使用系爭4號房屋等語。惟查
    ，上訴人乙○固為系爭4號房屋座落土地即士林區○○段○○
    段511 地號土地之所有權人，有土地謄本在卷可按（原審卷
    第24頁），然房屋及土地係各別之不動產，上訴人乙○並非
    系爭4號房屋之所有權人，則上訴人乙○占有使用系爭4號房
    屋，並無正當合法權源。上訴人乙○辯稱其有權占有使用，
    為無可採。
  (二)上訴人丙○○辯稱訴外人王秀枝同意伊管理系爭13號房屋至
    重建為止等語。惟查，訴外人王秀枝非系爭13號房屋之所有
    權人，詳前理由六所述，上訴人丙○○占有使用系爭13號房
    屋並無正當合法權源。上訴人丙○○抗辯其係有權占有，為
    不可採。
  (三)上訴人己○○、甲○○辯稱訴外人王枝、王秀枝同意渠等
    占有使用系爭7 號房屋云云。惟查，訴外人王枝、王秀枝
    非系爭7 號房屋之所有權人，詳前理由六所述，上訴人己○
    ○、甲○○占有使用系爭7 號房屋並無正當合法權源。上訴
    人己○○、甲○○抗辯渠等係有權占有，為不可採。
八、按所有人對於無權占有或侵奪其所有物者，得請求返還之。
    對於妨害其所有權者，得請求除去之。有妨害其所有權之虞
    者，得請求防止之。民法第767 條定有明文。被上訴人為系
    爭房屋之所有權人（詳前理由五所述），上訴人等占有使用
    系爭房屋無正當合法權源（詳前理由七所述），是以，被上
    訴人本於系爭房屋之所有權人地位，請求上訴人乙○應自系
    爭4 號房屋遷出、上訴人丙○○應自系爭13號房屋遷出、上
    訴人己○○、甲○○應自系爭7 號房屋遷出，並返還系爭房
    屋予被上訴人，為有理由，應予准許。
九、綜上所述，被上訴人本於所有權之法律關係，請求上訴人等
    應自系爭房屋遷出，並返還系爭房屋予被上訴人，為有理由
    ，應予准許。是則原審判命上訴人等應自系爭房屋遷出並返
    還予被上訴人，於法並無違誤。上訴意旨指摘原判決不當，
    求予廢棄改判，為無理由，應予駁回。
十、本件事證已臻明確，兩造其餘攻擊防禦方法及未經援用之舉
    證，經審酌核與本件判決結果不生影響，不再逐一論述，附
    此敘明。
十一、據上論結，本件上訴為無理由，依民事訴訟法第449條第1
      項、第85條第1項、第78條，判決如主文。
中    華    民    國    97    年    12    月    10    日
                    民事第二庭
                        審判長法  官  吳謙仁
                              法  官  蘇瑞華
                              法  官  李瓊蔭
正本係照原本作成。
不得上訴。
中    華    民    國    97    年    12    月    11    日
                              書記官  王才生


司法院資訊處製作；財團法人民間司法改革基金會備份。
